臺灣臺中地方法院民事判決　　　　　　　　　　　九十三年訴字第一三八九號
　　原　　　告　　丙○○
　　法定代理人　　丁○○○
　　兼
　　訴訟代理人　　戊○○
　　被　　　告　　全航汽車客運股份有限公司
　　法定代理人　　己○○
　　訴訟代理人　　甲○○
　　被　　　告　　乙○○
右當事人間因刑事附帶民事訴訟請求損害賠償事件，經本院刑事庭移送前來，本院於
民國九十三年十一月三十日言詞辯論終結，判決如左：
    主      文
被告應連帶給付原告新台幣壹佰肆拾柒萬玖仟柒佰陸拾元，及自民國九十三年四月二
十四日起至清償日止，按年息百分之五計算之利息。
原告其餘之訴駁回。
訴訟費用由被告連帶負擔百分之十三，餘由原告負擔。
本判決於原告以新台幣肆拾玖萬參仟元為被告供擔保後，得假執行；但被告以新台幣
壹佰肆拾柒萬玖仟柒佰陸拾元為原告供擔保後，得免為假執行。
原告其餘假執行之聲請駁回。
    事實及理由
一、原告起訴主張：被告乙○○係被告全航汽車客運股份有限公司（下稱全航公司）
    雇用之司機，於民國九十二年三月二十四日晚上九時二十五分許，駕駛車號二Ｕ
    －五一○號營業大客車，行經台中市○○路一八一號前，本應注意車前狀況並採
    取必要安全措施，依當時情形，又無不能注意之情事，竟疏未注意車前狀況，撞
    及在道路中行走之原告，致原告受有頭部外傷併右側急性硬腦膜下血腫、腦部挫
    傷及顱骨骨折，左側額、顳及頂葉遲發性硬腦膜上血腫、左鎖骨骨折等傷害，被
    告乙○○所犯業務過失傷害人致重傷罪，業經本院刑事庭九十三年度交易字第八
    八號刑事判決判處有期徒刑伍月，如易科罰金，以參佰元折算壹日在案。被告乙
    ○○過失侵害原告身體權及健康權，其僱用人即被告全航公司應負連帶賠償責任
    ，爰依民法第一百八十四條第一項前段、第一百八十八條第一項前段、第一百九
    十三條第一項及第一百九十五條第一項前段規定提起本訴。原告受有如下之損害
    ：(1)減少勞動能力之損害：原告因本次事故已喪失勞動能力，以受傷時三十七歲
    計算，依據法定最低工資每月一萬八千元計算至六十五歲退休為止，共二十八年
    ，按霍夫曼式扣除中間利息，則原告得請求減少勞動能力損失新台幣（下同）三
    百八十四萬元。(2)看護費用部分：原告因本次事故須長期在養護機構療養，每月
    照顧費用二萬元，以國人平均壽命七十六歲計算，尚有餘命三十九年，按霍夫曼
    式扣除中間利息，共計五百二十七萬元。(3)非財產上之損害：原告語言功能喪失
    ，精神狀態已達心神喪失之程度，爰請求二百萬元之精神慰撫金。以上合計：一
    千一百一十一萬元。惟參酌刑事判決關於過失責任之認定，謹請求被告連帶給付
    八百二十八萬元為請求。聲明：(一)被告應連帶給付原告八百二十八萬元及自原告
    於本案對被告等提出請求之翌日起至清償日止按年息百分之五計算之利息；(二)願
    供擔保請准宣告假執行。
二、被告全航公司、乙○○則以：對於刑事判決之認定沒有意見，被告乙○○已繳納
    罰金完畢。本件事故之發生，除被告乙○○駕駛大客車疏未注意車前狀況外，原
    告違規穿越道路，且未注意左右來車，就事故之發生與有過失，應負百分之七十
    之過失責任、被告乙○○負擔百分之三十為公允。又原告提出之九十三年度禁字
    第六０號民事宣告禁治產裁定，僅足證明原告於九十三年四月七日之心神狀態，
    不足認上揭精神狀態，係肇因於本件車禍。又查原告係服國民兵役，其精神狀態
    及智商恐早已不及常人之水準，自不能完全歸責於本件事故。又前述原告精神或
    智能障礙乙節苟經查明屬實，則原告之喪失勞動能力，自不能全然歸責於被告。
    對於原告所提之養護機構證明無意見，然原告是否確需長期在養護機構療養，未
    舉證說明，被告否認有支出此部分費用之必要；另慰撫金請求二百萬元，顯然過
    高，應減輕至三十萬元以下；另原告於九十三年六月八日已領取泰安產物保險股
    份有限公司台中分公司給付之強制責任保險金一百一十七萬元，此部分金額應予
    扣除。被告全航公司另以：本件事故之發生，主要肇因於原告於不得穿越道路之
    路段穿越道路，且未注意左右來車所致。被告全航公司選任有合格駕駛執照之司
    機即被告乙○○，並常年施予教育訓練，切實督導駕駛人員不得違規超速、任意
    變換車道及注意乘客與路上行人安全等事項；且本件事故之發生，既為原告未遵
    守行人安全所肇致，縱有些許過失，實非被告全航公司所能監督控制或避免，故
    被告全航公司依民法一百八十八條但書規定，無庸負擔賠償責任等語置辯。並均
    聲明：(一)原告之訴及假執行之聲請駁回；(二)如受不利判決，願供擔保請准宣告免
    為假執行。
三、兩造不爭執之事實：
（一）被告乙○○係受僱於被告全航公司，擔任營業大客車司機。於九十二年三月二
      十四日晚上九時二十五分許，駕駛車號二Ｕ─五一○號營業大客車，沿台中市
      ○○路由南往北行駛，行經台中市○○路一八一號前，疏未注意車前狀況，撞
      及在該處徒步由西向東穿越道路之原告，致原告受有受有頭部外傷併右側急性
      硬腦膜下血腫、腦部挫傷及顱骨骨折，左側額、顳及頂葉遲發性硬腦膜上血腫
      、左鎖骨骨折等傷害。
（二）右開車禍，被告乙○○及原告均有過失。
（三）原告於事故發生後，已領取強制責任保險金一百一十七萬元。
四、則本件兩造爭執者，乃：(1)本件被害人應負擔過失之比例？(2)被告全航公司是否
    應連帶負損害賠償責任？(3)本件原告請求之損害賠償金額是否適當？茲審酌如下
    ：
（一）爭點一部分：
    (1)本件原告主張其於右揭時地發生車禍，受有傷害，被告乙○○之業務過失傷害
      行為經原告提出刑事告訴後，業經本院刑事庭判處有期徒刑五月，如易科罰金
      以三百元折算一日確定之事實，有原告提出之診斷證明書影本二份可證，且經
      本院依職權調閱本院九十三年度交易字第八八號刑事業務過失傷害案卷全卷查
      核屬實，被告對此亦不爭執，堪認被告乙○○就本件車禍之發生確有過失。惟
      查，本件車禍發生後，被告乙○○於刑事警訊、偵查及審理中均堅稱其當時為
      直行，係原告違規穿越馬路，伊閃避不及始撞上原告等語，而核諸附於刑事偵
      查卷內之道路交通事故現場圖所示，事故發生地點確為未劃有行人穿越道之快
      車道上，足認被告乙○○所辯，並非無據。再查，本件道路交通事故調查表（
      二）上亦明白記載本件肇事主因為４９（即未依規定行走行人穿越道、地下道
      、天橋而穿越道路），有該事故調查表附於偵查卷內可稽（九十二年度偵字第
      二０一七三號第十九頁）；且上開刑事案件審理結果，亦認原告在該處由西向
      東穿越道路，疏未注意有無來車，亦為肇事因素（見刑事判決第三頁第三行至
      第六行），足認原告就本件事故之發生確有過失。按行人穿越道路，應依左列
      規定：一、設有行人穿越道、人行天橋或人行地下道者，必須經由行人穿越道
      、人行天橋或人行地下道穿越，不得在其一百公範圍內穿越道路。二、在禁止
      穿越、劃有分向限制線、設有劃分島或護欄之路段或三車道以上之單行道，不
      得穿越馬路。道路交通安全規則第一百三十四條第一款、第二款定有明文。依
      前揭附於偵卷內之道路交通事故調查報告表及現場照片所示，本件發生事故地
      點劃有雙向禁止超車線為分向設施，依規定不得穿越道路，則被告乙○○駕駛
      車輛行駛於快車道，應有絕對之通行路權，原告違規穿越道路，其過失情節自
      屬較重，本院審酌原告及被告乙○○過失之輕重，認原告應負十分之七之責任
      ；被告乙○○則應負十分之三之責任。
（二）爭點二部分：
      按受僱人因執行職務，不法侵害他人之權利者，由僱用人與行為人連帶負損害
      賠償責任。但選任受僱人及監督其職務之執行已盡相當之注意義務或縱加以相
      當之注意而仍不免發生損害者，僱用人不負賠償責任。民法第一百八十八條第
      一項定有明文。該條但書之規定，係要求僱用人於受僱人之選任及監督其執行
      職務，應盡相當之注意，是巳盡相當注意仍不免發生損害，僱用人固不負賠償
      責任，但此種情形係僱用人免責之要件，僱用人即應負舉證責任。本件被告全
      航公司以其選任有合格駕照之司機即被告乙○○，並常年施以教育訓練，就選
      任受僱人及監督職務之執行已盡相當之注意義務，且本件事故肇因於原告違規
      穿越馬路，被告全航公司縱有過失，亦非其所能監督控制或避免，故無庸負損
      害賠償責任云云。然按駕駛大客車，本即須具備合格之駕駛執照，此為最基本
      之要求，尚難以被告乙○○具有合格之駕照，即認被告全航公司已盡選任監督
      之責，且按被告全航公司乃為專業之客運公司，本件事故發生之車輛乃往來台
      中、埔里間之客運，故對司機員之訓練、考核監督，自應更為嚴謹，除定期對
      司機員施以教育訓練外，更應隨時考核注意司機職務之執行、身心狀況等事項
      ，始能徹底落實行車安全，而謂已盡監督之責。惟據被告乙○○陳稱：是三個
      月至半年要去上一次課，內容是上交通法規，當天出發時，公司並沒有特別交
      代，發生車禍時，是開第二趙回來，已經駕駛約六個小時，中間僅有短暫休息
      等語，依此，被告乙○○於當日連續駕駛之情形下，出車時之精神狀況是否健
      全？是否適於駕駛？是否確實知悉交通安全之各項須知？等情，均未見被告全
      航公司予以確認，即認難被告台航公司對監督受僱人即被告乙○○職務之執行
      ，巳盡相當之注意；又本件被告乙○○駕駛確有疏失，已如前述，是被告台航
      公司辯稱本件事故係原告違規所致，其縱加注意，仍無法避免，主張不負賠責
      任云云，即無足取。
（三）爭點三部分
    (1)按因故意或過失不法侵害他人權利者，應負損害賠償責任；不法侵害他人之身
      體或健康者，對於被害人因此喪失或減少勞動能力，或增加生活上之需要時，
      應負損害賠償責任；不法侵害他人之身體、健康者，被害人雖非財產上之損害
      ，亦得請求賠償相當之金額，民法第一百八十四條第一項前段、第一百九十三
      條第一項及第一百九十五條第一項前段分別定有明文。本件被告乙○○於右揭
      時地駕車肇事致原告受傷，已如前述，其過失行為與原告之受傷間，具有相當
      因果關係，依首開法條及前開爭點二所述，被告乙○○、全航公司就原告因本
      件車禍所生之損害應負賠償責任。
    (2)茲將原告請求被告賠償之項目及金額，是否應予准許，分述如次：
    看護費用部分：
      查原告因本次車禍受有頭部外傷併右側急性硬腦膜下血腫、腦部挫傷及顱骨骨
      折，左側額、顳及頂葉遲發性硬腦膜上血腫、左鎖骨骨折等傷害，於事故發生
      後即入院治療，嗣於九十二年四月十四日出院，出院後意識尚未完全清醒及肢
      體無力，須有專人照顧，有原告提出澄清醫院九十二年四月二十九日、七月三
      十一日之診斷證明書影本二紙可稽；而原告主張其於出院後，因腦部智障、口
      不能說話，腦部受損傷下陷成凹狀而成殘障不能工作，無法自行料理生活起居
      ，自九十二年四月十四日起至台中市私立德康養護中心接受照護，現仍住院中
      乙節，亦有台中市私立德康養護中心於九十二年十月七日出具之在院證明書一
      紙及澄清醫院九十二年十一月二十七日、九十三年一月八日之診斷證明書影本
      各一紙可資佐證，顯非無憑；再查，原告之法定代理人戊○○、陳美志前聲請
      宣告原告禁治產，經本院調查結果，認原告在九十二年三月車禍，造成大腦右
      側額葉、顳頁出血，經過開顱手術治療，目前認知功能及自我照顧功能嚴重損
      傷，操作智商五十左右，語言功能喪失，精神狀態已達心神喪失，於九十三年
      四月八日以本院九十三年度禁字第六０號裁定准予宣告原告為禁治產人，亦有
      該裁定影本一紙在卷可稽；再本院就原告有無於養護機構長期療養之必要，期
      間以多久為適當？乙節函詢澄清醫院結果，該院以九十三年十月二十五日澄敬
      字第一０五二號函覆稱：患者於九十二年三月二十五日住院緊急腦部手術，最
      後一次回診是九十二年十一月二十七日，當時神智不清，需他人照料，屬殘廢
      第二級，可能終生需人照料，長期療養。綜上各點，足認原告確有於養護機構
      長期療養之必要。被告雖辯稱原告原服國民兵役，其精神狀態及智商恐不及常
      人水準云云，惟查，原告雖因智能不足體位丙等，列為國民兵，有本院向台中
      市西區區公所函調之兵籍表一份可稽，惟依該兵籍表所示，原告學歷為國中畢
      業，且單純智能不足，並非即不能自行料理生活起居，且依前揭卷附之澄清醫
      院診斷證明書所載，均可顯示原告確係因本事故腦部受有重創，被告既未能舉
      證證明原告於事故前，已有不能自行生活之情狀，或曾有精神方面之疾病，徒
      以原告有智能不足之情形，認原告傷後之情狀與本件車禍無關云云，應無足採
      。查原告係於五十六年二月十八日出生，於本件事故（九十二年三月二十四日
      ）發生時，為三十六歲又一月（未滿一月不計），依九十一年臺灣地區簡易生
      命表（九十二年度尚未統計），三十六歲男性之平均餘命為三十九‧０九年，
      依此計算，原告尚得請求三十九年又九月即四七七月之看護費，又原告於台中
      市私立德康養護中心之看護費用為每月二萬元，有該養護中心出具之證明書一
      紙可稽，且為被告所不爭執，本院認原求請求按該費用即每月二萬元計算看護
      費，尚屬合理。則依月別單利5／12%複式霍夫曼計算法扣除中間利息，原告得
      一次請求被告給付之看護費為五百二十四萬六千六百五十元。（20000*
      262.3325=0000000）。
    (2)減少勞動能力部分：
      原告因本次車禍受有頭部外傷併右側急性硬腦膜下血腫、腦部挫傷及顱骨骨折
      ，左側額、顳及頂葉遲發性硬腦膜上血腫、左鎖骨骨折等傷害，經本院函請澄
      清醫院鑑定其殘廢等級結果，為勞工保險條例第五十三條殘廢給付標準表中所
      列殘廢等級第二級，有上開卷附澄清醫院九十三年十月二十生日澄敬字第一０
      五二號函文在卷可稽，依各殘廢等級喪失或減少勞動能力比率表，減少勞動能
      力百分之百。原告於事故發生前，雖為智能不足，然一般智能不足者並非即無
      工作能力，原告學歷為國中畢業，且四肢健全，亦無證據足以認定原告於事故
      前並無工作能力，故原告之狀況，應仍能從事簡易之勞務工作，宜以行政院勞
      委會所公佈勞工最低工資標準計算，每月一萬五千八百四十元核算其收入，被
      告抗辯原告原有智能不足之情形，其喪失勞動能力，不能歸責於被告云云，尚
      無足採。原告雖主張一般事業體每年最少發放十四個月工資，因此應以每月一
      萬八千元計算損失，惟原告未能證明其將來確可受僱於一健全之事業體，得以
      享有每年十四個月之工資，則其此部分主張，尚屬無據。按原告係於五十六年
      二月十八日出生，計算至六十歲勞工強制退休年齡止，至少尚能工作二十三年
      十一月，故其減少勞動能力之損失，依月別單利5／12%複式霍夫曼計算法扣除
      中間利息，共計二百九十八萬五千八百八十三元（15840*188.5027《二八七月
      之霍夫曼係數》=0000000，小數點以下四捨五入）。
    (3)慰撫金：
      查原告因本件車禍受傷，受有如前揭所述之傷害，須住院診療，飽受肉體及精
      神上之痛苦，並審酌原告為國中畢業，名下並無財產；及被告乙○○陳稱其係
      高中肄業，前擔任司機，目前無工作，名下無財產；及被告全航公司之訴訟代
      理人陳稱全航公司負責運輸業務，共有營業車輛五十六輛，人員約八十幾位等
      情狀，認原告請求被告賠償精神慰撫金二百萬元，尚嫌過高，應予核減為六十
      萬元，方屬公允，逾此數額之請求，為無理由，應予駁回。
      綜上金額合計為八百八十三萬二千五百三十三元。
      （0000000+0000000+600000=0000000）
五、又損害之發生或擴大，被害人與有過失者，法院得減輕賠償金額，或免除之。民
    法第二百十七條第一項定有明文。本院認原告應負十分之七過失責任，其餘十之
    三過失責任由被告乙○○負擔，有如前述，自有民法第二百十七條第一項過失相
    抵規定之適用。從而原告得請求被告賠償之金額應減為二百六十四萬九千七百六
    十元（0000000x0.3=0000000，小數點以下四捨五入）。又查原告於本件車禍後
    ，業已受領強制汽車責任保險之保險金一百一十七萬元，依強制汽車責任保險法
    第三十條規定，該給付之保險金視為加害人或被保險人損害賠償金額之一部分，
    則被告請求扣除該金額，亦屬有據。從而，原告得請求之金額一百四十七萬九千
    七百六十元。
六、綜上所述，原告依據民法侵權行為規定，請求被告乙○○、全航公司連帶賠償其
    因本件車禍所受之損害，於一百四十七萬九千七百六十元之範圍內，洵屬正當，
    應予准許，其餘逾此範圍之請求，則非有據，應予駁回。又原告併請求自其於刑
    事審理時，當庭對被告提起本件民事訴訟之翌日（即九十三年四月二十四日）起
    至清償日止，按法定利率年息百分之五計算之遲延利息，核無不合，併予准許。
七、兩造陳明願供擔保，聲請宣告假執行或免為假執行，經核原告勝訴部分，合於法
    律規定，爰分別酌定相當之擔保金額宣告之；原告其餘假執行之聲請，因訴之駁
    回而失所依據，不予准許。
八、據上論結，本件原告之訴為一部有理由，一部無理由，依民事訴訟法第七十九條
    、第八十五條第二項、第三百九十條第二項、第三百九十二條第二項，判決如主
    文。
中　　　華　　　民　　　國　　九十三　　年　　十二　　　月　　十八    　日
                                    臺灣臺中地方法院民事第二庭
                                        法  官
右為正本係照原本作成
如對本判決上訴，須於判決送達後廿日內向本院提出上訴狀
中　　　華　　　民　　　國　　九十三　　年　　十二　　　月　　十八    　日
                                        書記官
